最高法院刑事判決　　　　　　　一○○年度台非字第二○九號
上　訴　人　最高法院檢察署檢察總長
被　　　告　郭珮儀
上列上訴人因被告違反毒品危害防制條例等罪案件，對於台灣高
雄地方法院中華民國九十九年十二月三十一日確定刑事簡易判決
（九十九年度簡字第一九三六號，起訴案號：台灣高雄地方法院
檢察署九十九年度毒偵字第三五七二、三五九七號），認為部分
違背法令，提起非常上訴，本院判決如下：
    主  文
原判決關於諭知累犯暨量刑部分均撤銷。
郭珮儀所犯施用第二級毒品共貳罪，每罪各處有期徒刑貳月，如
易科罰金，均以新台幣壹仟元折算壹日；應執行有期徒刑參月，
如易科罰金，以新台幣壹仟元折算壹日。
      理  由
非常上訴理由稱：「一、按判決不適用法則或適用法則不當者，
為違背法令；依法應於審判期日調查之證據未予調查者，其判決
當然違背法令，刑事訴訟法第三百七十八條、第三百七十九條第
十款分別定有明文。又刑法上所謂累犯，係以受徒刑之執行完畢
或一部之執行而赦免後，五年以內故意再犯有期徒刑以上之罪為
要件。是被告前曾否受徒刑之執行完畢或曾否受赦免，乃能否適
用刑法第四十七條第一項論以累犯之前提事實，法院應依職權調
查明白，以為能否適用刑法第四十七條第一項之依據，該前提事
實自有調查之必要性，如未調查明白被告前受有期徒刑之執行又
未執行完畢，乃竟論以累犯，即屬應於審判期日調查之證據而未
予調查，其判決當然為違背法令。二、本件原判決以被告郭珮儀
曾於民國九十八年間因犯施用毒品罪，經法院判處有期徒刑二月
確定，於九十九年一月二十七日易服勞動執行完畢，詎仍不知悔
改，仍分別於九十九年三月二十五日十八時採尿時起回溯九十六
小時內、九十九年四月九日二十時四十五分採尿時起回溯九十六
小時內，各施用甲基安非他命一次，認均係累犯而加重其刑。經
查，被告於九十八年間犯施用毒品罪，經台灣高雄地方法院於九
十八年十月十五日以九十八年度審簡字第五五三八號判處有期徒
刑二月，並於九十八年十一月九日確定。嗣台灣高雄地方法院檢
察署准予易服社會勞動，應履行時數為三百五十四小時，履行期
間六月，有該署九十八年度執峰字第一六七四五號檢察官易服社
會勞動指揮書在卷足憑。惟被告僅履行社會勞動九十一小時，折
抵刑期十六日，自一○○年一月十三日起算接續執行有期徒刑，
執行完畢日期為一○○年二月二十四日，有該署九十九年度執再
峰字第八二五號檢察官執行指揮書、刑案資料查註紀錄表、矯正
簡表等在卷可稽。則被告於九十九年三月、四月間犯本件施用毒
品罪時，並無受徒刑之執行完畢而五年以內再犯之情形，原審未
察，對本件被告施用毒品犯行遽以累犯論罪科刑，自有適用法則
不當之違背法令情形。三、案經判決確定，且於被告不利，爰依
刑事訴訟法第四百四十一條、第四百四十三條提起非常上訴，以
資糾正。」等語。
本院按判決不適用法則或適用不當者，為違背法令，刑事訴訟法
第三百七十八條定有明文。又依法應於審判期日調查之證據未予
調查，致適用法令違誤，而顯然於判決有影響者，該項確定判決
即屬違背法令，得提起非常上訴（司法院釋字第一八一號解釋意
旨參照）。被告有無累犯之事實，應否適用刑法第四十七條累犯
之規定加重其刑，係事實審法院認定事實與適用法律之基礎事項
，在客觀上有調查之必要。倘被告不合累犯之要件，而事實審法
院並未詳加調查，致適用累犯之規定論處，即有刑事訴訟法第三
百七十九條第十款所規定依法應於審判期日調查之證據而未予調
查之當然違背法令。又刑法上累犯之成立要件，依刑法第四十七
條第一項規定，必須曾受徒刑之執行完畢，或一部之執行而赦免
後，五年以內故意再犯有期徒刑以上之罪者，始得加重其刑。本
件被告郭珮儀曾於民國九十八年十一月九日，因施用第二級毒品
罪，經台灣高雄地方法院判處有期徒刑二月，並諭知如易科罰金
，以新台幣一千元折算一日確定（九十八年度審簡字第五五三八
號）。嗣經台灣高雄地方法院檢察署檢察官准予易服社會勞動，
應履行時數為三百五十四小時，履行期間為六個月，有該署九十
八年度執峰字第一六七四五號檢察官易服社會勞動指揮書一份在
卷可稽。惟被告僅履行社會勞動九十一小時，折抵刑期十六日，
自一○○年一月十三日起接續執行前述所處有期徒刑二月扣除十
六日之殘餘刑期，執行完畢日期為一○○年二月二十四日，有被
告之刑案資料查註紀錄表、矯正簡表，及台灣高雄地方法院檢察
署九十九年度執再峰字第八二五號檢察官執行指揮書各一份附卷
可按。詎被告不知悔改，仍先後於九十九年三月二十五日十八時
即採尿時回溯九十六小時內，及同年四月九日二十時四十五分採
尿時回溯九十六小時內，各施用甲基安非他命一次。則被告於九
十九年三月及四月間分別犯上述施用第二級毒品罪時，其前案所
宣告之有期徒刑二月尚未全部執行完畢，亦無受一部之執行而赦
免之情形。依上述規定，被告於本件所犯施用第二級毒品二罪，
即無成立累犯之餘地。原審未予詳查，對被告本件所犯施用第二
級毒品二罪均論以累犯，並均依刑法第四十七條第一項規定加重
其刑，自有判決適用法則不當之違背法令。案經判決確定，且不
利於被告，非常上訴意旨執以指摘，洵有理由，應由本院將原判
決關於諭知累犯及量刑部分撤銷，另行判決如主文第二項所示，
並依法定其應執行之刑及諭知易科罰金之折算標準，以資救濟。
據上論結，應依刑事訴訟法第四百四十七條第一項第一款，毒品
危害防制條例第十條第二項，刑法第十一條前段、第四十一條第
一項前段、第五十一條第五款，判決如主文。
中    華    民    國  一○○  年    七    月   二十   日
                      最高法院刑事第五庭
                          審判長法官  洪  文  章  
                                法官  王  居  財  
                                法官  郭  毓  洲  
                                法官  韓  金  秀  
                                法官  沈  揚  仁  
本件正本證明與原本無異
                                      書  記  官  
中    華    民    國  一○○  年    七    月  二十一  日
                                                       s